臺灣屏東地方法院刑事判決　　　　　　　 93年度易字第623號
公　訴　人　臺灣屏東地方法院檢察署何克昌檢察官
被　　　告　丁○○
上列被告因竊盜案件，經檢察官提起公訴（93年度偵字第2538號）
本院判決如下：
    主  文
丁○○無罪。
    理  由
一、公訴意旨略以：被告丁○○曾於民國89年10月間，因詐欺案
    件，經臺灣高雄地方法院判處有期徒刑5 月確定，甫於91年
    年1 月15日易科罰金執行完畢，猶不知悔改，復基於意圖為
    自己不法所有之犯意，於92年7 月13日上午7 時13分許，僱
    用不知情之丙○○，在屏東縣里港鄉○○村○○路1 之20號
    中古貨店，以手搬上自小客車載走方式，竊取告訴人甲○○
    所有飼料鐵碗30個，價值約新台幣（下同）6000元，得手後
    欲供轉賣所得供己花費之用，嗣於92年10月2 日凌晨零時15
    分許，在高雄縣美濃鎮○○里○○路○ 段822 巷5 號為警查
    獲。因認被告丁○○涉犯刑第320 條第1 項之竊盜罪嫌。
二、按犯罪事實應依證據認定之，無證據不得認定犯罪事實；又
　　不能證明被告犯罪者，應諭知無罪之判決，刑事訴訟法第15
    4 條第2 項、第301 條第1 項分別定有明文。次按認定不利
    於被告之事實，須依積極證據，茍積極證據不足為不利被告
    事實之認定，即應為有利於被告之認定，更不必有何有利之
    證據；事實之認定，應憑證據，如未能發現相當證據，或證
    據不足以證明，自不能以推測或擬制之方法，以為裁判之基
    礎；且認定犯罪事實所憑之證據，雖不以直接證據為限，間
    接證據亦包括在內，然而無論直接證據或間接證據，其為訴
    訟上之證明，須於通常一般之人均不致有所懷疑，而得確信
    其為真實之程度者，始得據為有罪之認定，倘其證明尚未達
    到此一程度，而有合理之懷疑存在而無從使事實審法院得有
    罪之確信時，即應為諭知被告無罪之判決；又檢察官對於起
    訴之犯罪事實，仍應負提出證據及說服之實質舉證責任，倘
    其所提出之證據，不足為被告有罪之積極證明，或其指出證
    明之方法，無從說服法院以形成被告有罪之心證，基於無罪
    推定之原則，自應為被告無罪判決之諭知；另按刑法第 320
    第1 項之竊盜罪，係以意圖為自己或第三人不法之所有，而
    竊取他人之動產，為構成要件。最高法院30年上字第816 號
    、40年台上字第86號、76年台上字第4986號、92年度臺上字
    第128號判例可資參照。
三、公訴人認被告丁○○涉有上開犯行，無非以告訴人甲○○指
    述、證人即告訴人母親陳洪春惠、證人劉正源之證詞及贓物
    認領保管收據1 紙暨照片12幀為其主要論據。惟訊據被告丁○○堅決否認有何竊盜之犯行，辯稱：92年7 月10日我去甲○○的家裡跟甲○○說，13日我要跟你買30個小的母豬飼料
    鐵碗，1 個100 元，甲○○說他會把大門打開表示他在裡面
    或在附近會馬上回來，13日早上7 點10分我和丙○○到甲○○家裡，那時大門沒有鎖我與丙○○就開小貨車進去搬了30
    個飼料鐵碗，一直等甲○○到8 點半時，並連續敲甲○○家
    的門，沒有人回答，我用我的0000000000的電話打甲○○的
    0000000000的行動電話，但當時甲○○的電話關機，打了十
    幾次都關機，到了8 點40分許，我的工人乙○○打電話告訴
    我，他在等我的東西，叫我把東西載過去。7 月13日中午11
    點時，我打電話給甲○○告訴他我會送3000元過去，當日11
    點10分，我與丙○○送錢到甲○○的店裡去時，甲○○說要
    漲價每個150 元，我給3000元，甲○○不願收，甲○○要45
    00元，隔天9 點30分我又送4500元過去，甲○○的母親說不
    要收，要告我，並說要讓我賠償20萬元，我說飼料鐵碗在內
    門我要載回來還給甲○○，甲○○說不要等語。經查：
  (一)證人謝仁亮於偵查中證稱：7 月13日以前，丁○○和我曾經
    向甲○○買過一次豬糟（即飼料鐵碗）及夾欄等語（見偵卷
    第37頁）；證人丙○○於本院審理時亦結稱：丁○○曾向甲○○買過2 、3 次飼料鐵碗，還有大豬吃的飼料桶、斜板等
    語（見偵卷第17頁、本院審理卷第36頁至第37頁）；及證人
    劉友雄於本院審理時證稱：我認識丁○○已經3 、4 年了，
    丁○○從事中古豬舍用品的買賣，我曾經和丁○○到甲○○
    位於屏東縣里港鄉○○路1 之20號的店去載過1 次鐵欄杆。
    印象中有去過4 、5 次，但有的些是和其他老闆去買的，叫
    我過去載的（見本院審理卷第51、52頁）等語。核與證人即
    告訴人甲○○於偵查中陳稱：被告7 月13日前2 、3 天曾來
    看過生產架，並問生產架的價格，他就走了，之前被告有買
    ，我一個賣他200 元等語（見偵卷第18、第24頁），及於本
    院審理時證述：距離本件案發前2 、3 月曾經與丁○○交易
    過1 、2 次，案發前幾天丁○○跟我說過幾天會來跟我買生
    產架，時間還沒有確定，要不要買也沒有確定等語（見本院
    審理卷第73頁）大致相符，可證被告所辯陳伊曾數次向告訴
    人甲○○購買物品，其中包含飼料鐵碗之辯詞，尚屬有據，
    堪以採信。
  (二)參酌證人劉友雄於本院審理時所證稱：我每次到甲○○的店
    去載東西都必須先打電話給甲○○，大門才會打開否則沒有
    辦法進去載東西，因為店內有東西，我約有2 、3 次去載東
    西的時候大門都是關著。都是由僱主或是丁○○打電話給甲○○先打開大門，否則無法進入載東西，因為大門有用鐵鍊
    、鐵欄杆和雜物擋在大門，有沒有上鎖我不太確定，要進去
    也是要叫人家打開才能進去。92年7 月份有1 次跟丁○○去
    甲○○的店載鐵欄杆，詳細日期不記得了，丁○○叫我去載
    的東西很大，需要吊車去載，印象比較深刻等語（見本院審
    理卷51頁至55頁），及證人丙○○分別於偵查中、本院審理
    時證稱：丁○○那天事先聯絡甲○○我們要去載東西，案發
    當時馬路的大門有打開等語（見本院審理卷至第35、38頁）
    ，及參以證人即告訴人甲○○於本院審理時所證稱：案發當
    時我已經沒有住在北安路1 之20號，那裡只是放貨物的地方
    ，我放在案發地點的貨物，約有價值一百萬元以上貨物，我
    現場沒有保全及防盜措施，只有裝設錄影機，前面大門有關
    ，沒有使用鎖頭鎖住，但有1 個環扣可以扣起來等語（見本
    院審理卷第80頁至）等語以觀，可證被告確曾事先與告訴人
    聯絡買賣事宜，由告訴人事先打開大門，被告與證人丙○○
    方能駕車進入告訴人之店內載運飼料鐵碗之事實應為實在，
    洵堪採信。
  (三)經本院勘驗案發當場錄影帶資料結果得知：被告和證人丙○○於早上7 點12分55秒開車進入大門口，於7 點14分證人丙○○下車，在7 點14分30秒被告下車，7 點15分30秒證人丙○○開始搬鐵碗被告在旁走動，並沒有搬鐵碗，7 點26分10
    秒證人丙○○搬完鐵碗，二人走向告訴人屋前，證人丙○○
    開啟屋外水龍頭洗手，洗手之後二人在現場走動，7 點31分
    50 秒 二人走到告訴人屋前，7 點33分29秒證人丙○○坐在
    告訴人屋前，7 點34分21秒證人丙○○啟動車輛離開現場，
    7 點36分5 秒開出現場大門一節，有本院勘驗筆錄在卷（見
    本院審理卷第87、88頁）可佐，復與證人丙○○於本院審理
    時證述：我們開車進去時，大門沒有鎖，我跟丁○○把30個
    飼料鐵碗搬上車，離開前在現場等甲○○約有半個小時，這
    段時間丁○○用手機打了2 、3 次要與甲○○聯絡，但是都
    打不通，也有敲甲○○的門，敲了2 、3 次，陸續約有30分
    鐘左右等語（見本院審理卷第35頁至第40頁）大致契合，足
    證被告與證人丙○○前往搬運告訴人所有之飼料鐵碗離開前
    ，曾在現場等候告訴人約9 分鐘之久，並以電話及敲門等方
    式欲與告訴人聯絡買賣事情應為真正。是被告與證人丙○○
    搬運上述飼料鐵碗之行為，應無意圖為自己不法所有之犯意
    ，灼然甚明。蓋衡諸常情被告若有竊盜之故意，大可與證人
    丙○○將飼料鐵碗及其他價值較高之貨物搬上貨車，滿載而
    走，何須僅僅載走30個飼料鐵碗而捨棄其他貨物不搬，反而
    留在現場等候告訴人達9 分鐘之久，其間並以電話及敲門等
    方式，欲與告訴人聯絡賣買飼料鐵碗之理！再者被告未打通
    告訴人所使用之上述行動電話，有可能係因為告訴人撥錯號
    碼，或因行動電話基地台訊號不良、或因告訴人未開機等等
    ，其原因不一而足，亦不得僅因被告與告訴人所有上述之行
    動電話間無通聯記錄，遽而推定被告有竊取飼料鐵碗之犯行
    。
  (四)雖檢察官以證人劉正源於警訊及偵訊中證稱：92年8 月中旬
    ，被告交給伊4000元予甲○○協調竊案價錢問題，當時被告
    說要伊跟對方說他去買東西被錄影機錄到，現在要告他，伊
    住那裡，要伊跟對方說一下是否可以和解，當時他說那東西
    差不多就是這樣的錢，如果漲價看是多少要賣，後來伊有拿
    過去，但對方說沒有辦法協調伊就又拿回來，還給被告等語
    （見偵訊筆錄第38頁、警訊筆錄第21頁）認定被告有竊盜之
    犯行云云。然參酌證人即告訴人甲○○於本院審理時所證稱
    ：（問：你在檢察官偵查中說被告案發當天或隔天拿錢給你
    ，為何你說被告到派出所才承認？）我的意思說我不知道被
    告拿錢要幹嘛，而且被告也說他沒有偷。（問：既然被告沒
    有承認拿鐵碗，為何要拿錢給你？）這個我不曉得，他口頭
    上一直說沒有偷，當時那邊有人，我母親也在那邊。（問：
    為何你母親向被告要20萬元？）當時被告不承認所以順口說
    出來要20萬元。（問：事實上被告在案發隔天有拿錢去你那
    邊？）是的。（問：證人丙○○那時候拿錢給你，有無表示
    什麼事情？）案發那天來丙○○有無拿錢來，我不清楚，那
    天丙○○是早上11點多來，丙○○和被告來，那天都是被告
    在說，丙○○沒有說什麼等語（見本院審理筆錄第77、78
    、80頁）；及證人丙○○於偵查中所證述：（問：13日當天
    11點，丁○○是否有拿3000元要給甲○○？）有，但是他不
    拿等語（見偵卷第19頁），足證被告所辯稱：案發當天11時
    許及案發翌日確實曾親自或委託劉正源將飼料鐵碗之買賣價
    款，交予告訴人收受，因雙方對價格認知不同而未能如願，
    伊沒有竊盜等詞，尚與實情相符，足以採信。縱然被告未等
    告訴人在場，即先行載走飼料鐵碗之行為，不無可議之處，
    但被告既無為自己不法所有之意圖，自不得以此推論被告有
    何竊盜犯行。
四、此外，復查無其他確切證據足以證明被告確有公訴人所指之
    犯行，其犯罪即屬不能證明，依據上開法條規定及判例意旨
    ，自應為被告無罪之諭知。
據上論斷，應依刑事訴訟法第301條第1項，判決如主文。
中　　華　　民　　國　　94　　年　　10　　月　　6 　　日
                  刑事第二庭  審判長法  官  楊清安
                                    法  官  柯雅惠
                                    法  官  楊萬益
右正本證明與原本無異。
如不服本判決應於收受本判決送達後十日內向本院提出上訴書狀
，其未敘述上訴理由者，並得於提起上訴後十日內向本院補提理
由書狀（均須按他造當事人之人數附繕本）「切勿逕送上級法院
」
中　　華　　民　　國　　94　　年　　10　　月　　6 　　日
                                    書記官  陳勃諺
